臺灣高雄地方法院刑事判決　　　　　　　 99年度訴字第772號
公　訴　人　臺灣高雄地方法院檢察署檢察官
被　　　告　楊重盛
選任辯護人　焦文城律師
　　　　　　施秉慧律師
上列被告因妨害性自主罪案件，經檢察官提起公訴（98年度偵字
第36533號），本院判決如下：
    主  文
楊重盛成年人故意對少年犯強制猥褻罪，處有期徒刑壹拾月；又
成年人故意對少年犯強制性交罪，處有期徒刑參年陸月；又成年
人故意對少年犯強制性交罪，處有期徒刑參年陸月。應執行有期
徒刑陸年。
    事  實
一、楊重盛於民國97年間，因見代號0000-0000號女子（82年12
    月○日生，年籍詳卷，下稱甲女）常至其位在高雄市鳳山區
    （99年12月25日改制前為高雄縣鳳山市○○○○街59巷36號
    住處前逗弄小狗，明知甲女為14歲以上未滿18歲之少女，竟
    分別基於對少女強制猥褻、強制性交之犯意：
  (一)於97年5、6月間某日下午3 時30分許，利用甲女逗弄小狗後
    後入屋借用廁所之際，在上開住處1樓客廳，違背甲女之意
    願，強行將手從甲女衣領伸進胸罩內，撫摸甲女之胸部，不
    顧甲女一再向其表示欲離開，仍未鬆手，而強制猥褻既遂。
  (二)於97年5、6月間某日下午3時30分許，在上開住處1樓客廳，
    趁甲女一同在客廳內看電視之際，違背甲女之意願，先撫摸
    甲女之大腿，嗣不顧甲女表示「不要再摸了」，仍強行將手
    指插入甲女陰道，而強制性交得逞。
  (三)於98年10月24日下午3時30分許，在上開住處1樓客廳，違背
    甲女之意願，不顧甲女表示「不要摸我」，並推打楊重盛之
    手，仍強行將手指插入甲女陰道，而強制性交得逞。
二、案經甲女訴由高雄市政府警察局（99年12月25日改制前為高
    雄縣政府警察局）移送臺灣高雄地方法院檢察署檢察官偵查
    起訴。
    理  由
壹、程序部分：
一、按「行政機關、司法機關及軍法機關所製作必須公示之文書
    ，不得揭露被害人之姓名、出生年月日、住居所及其他足資
    識別被害人身分之資訊」、「行政機關及司法機關所製作必
    須公開之文書，不得揭露足以識別前項兒童及少年身分之資
    訊」，性侵害犯罪防治法第12條第2 項、兒童及少年福利與
    權益保障法第69條第2 項分別定有明文。本件判決書如記載
    證人即告訴人甲女0000-0000、證人即甲女之祖母0000-0000
    B之姓名、年籍、住所地等資料，有揭露足以識別被害人甲
    女身分資訊之虞，爰依上開規定不記載其等之姓名、年籍資
    料，而以代號為之（姓名、年籍資料，均詳卷內代號與真實
    姓名對照表），合先敘明。
二、證據能力部分：
  (一)證人即告訴人甲女於警詢之證述：
    按被告以外之人於檢察事務官、司法警察官或司法警察調查
    中所為之陳述，與審判中不符時，其先前之陳述具有較可信
    之特別情況，且為證明犯罪事實存否所必要者，得為證據；
    刑事訴訟法第159條之2定有明文。是被告以外之人於司法警
    察（官）調查中所為之陳述，依刑事訴訟法第159條第1項規
    定，係屬傳聞證據，原則上無證據能力，惟如該陳述與審判
    中不符時，其先前之陳述具有較可信之特別情況，且為證明
    犯罪事實存否所必要者，依刑事訴訟法第159條之2規定，例
    外認為有證據能力。又該條所謂「前後陳述不符」，應就前
    後階段之陳述進行整體判斷，以決定其間是否具有實質性差
    異，而所謂「較可信之特別情況」，亦應就前後陳述時之各
    種外部情況進行比較，以資決定何者外部情況具有可信性，
    若陳述係在特別可信之情況下所為，則虛偽陳述之危險性不
    高，雖係審判外陳述，或未經被告反對詰問，仍得承認其有
    證據能力。查本件證人甲女警詢之證述，對被告而言，雖係
    前述之傳聞證據，被告及其辯護人並均否認其證據能力，惟
    本院審酌證人甲女對於第一次、第三次遭被告性侵害之態樣
    （僅摸胸部或有以手指插入陰道）、第一次遭性侵害之地點
    等事實，警詢之證述（見警卷第7至9頁、訴字卷第23至40頁
    ）核與其在本院證述內容部分不同（見訴字卷第118至143頁
    、不符部分容後詳述），另警詢筆錄有部分係證人甲女於本
    院審理時所未陳述，是其在警詢中、本院審理所為之證述即
    有前後陳述不符之情形。審酌甲女於警詢時有社工陪同製作
    筆錄，並無事證可認有遭受強暴、脅迫或其他不當外力干擾
    影響，其在警詢中之陳述，距案發時間最近，記憶本較為鮮
    明，且該次詢問乃本案首次之司法程序詢問，應有較高意願
    仔細回憶並翔實說出相關經過，應認具有較可信之特別情況
    ，且為證明犯罪事實存否所必要，依同法第159條之2規定得
    為證據。
  (二)刑事訴訟法第159條第1項明定：被告以外之人於審判外之言
    詞或書面陳述，除法律有規定者外，不得作為證據。而該條
    所謂「法律有規定者」，包含刑事訴訟法第206條之規定（
    參看刑事訴訟法第159條之立法理由三）。而法院或檢察官
    得囑託醫院、學校或其他相當之機關、團體為鑑定，並準用
    第203條至第206條之1之規定；鑑定之經過及其結果，應命
    鑑定人以言詞或書面報告，刑事訴訟法第208條第1項、第
    206 條分別定有明文，準此可知，法院或檢察官囑託機關鑑
    定，並無準用同法第202條鑑定人應於鑑定前具結之規定。
    卷附高雄市立凱旋醫院（下稱凱旋醫院）出具之精神鑑定報
    告書〈見本院99年度訴字第772號卷（下稱訴字卷）第233至
    241 頁〉，雖係被告以外之人於審判外之書面陳述，然屬法
    院依法囑託凱旋醫院鑑定後，所製作之鑑定報告，為刑事訴
    訟法第159條第1項所指例外情形，毋庸經鑑定人於鑑定前具
    結，即具證據能力。
  (三)末按被告以外之人於審判外之陳述，雖不符前四條之規定，
    而經當事人於審判程序同意作為證據，法院審酌該言詞陳述
    或書面陳述作成時之情況，認為適當者，亦得為證據；當事
    人、代理人或辯護人於法院調查證據時，知有第159條第1項
    不得為證據之情形，而未於言詞辯論終結前聲明異議者，視
    為有前項之同意，同法第159條之5規定甚明。本判決所引用
    之證據資料屬於被告以外之人於審判外之言詞、書面陳述者
    ，除前述甲女警詢之證述、凱旋醫院之鑑定報告外，均經本
    院於調查證據時逐一提示並告以要旨，檢察官、被告、辯護
    人皆未於言詞辯論終結前聲明異議，本院審酌上開證據作成
    時之情況，並無不當取供或違反自由意志而陳述等情形，且
    與本案待證事實具有關聯性，認為以之作為本案之證據屬適
    當，依上開法條規定，均具證據能力，核先敘明。
貳、實體部分：
一、訊據被告楊重盛坦承曾見甲女為逗弄其飼養之狗，而進入其
    上開住處等情，惟矢口否認有何強制猥褻、強制性交犯行，
    辯稱：伊沒有摸甲女胸部、以手指插入甲女陰道，伊曾經因
    為甲女跟伊要錢而罵甲女，可能是因為這樣甲女才指控伊，
    甲女都是週末來，週末伊的家人、女兒都在，伊怎麼可能做
    這種事云云。惟查：
  (一)上開事實，業據證人即告訴人甲女分別於警詢、本院審理時
    證述如下：
  1.犯罪事實一(一)部分：
    證人即告訴人甲女於警詢時證述：「在我國二下學期時，同
    學介紹說阿伯（指被告）家裡有小狗，問我要不要去看，所
    以我就跟她去看，才認識這個阿伯」、「（你是怎麼去他家
    ？他是怎麼摸你？）我是騎腳踏車，然後看小狗」、「然後
    我要進去借他的廁所」、「上廁所，然後他就開始摸了」、
    「上完他就開始摸我」、「（上完妳有出來客廳嗎？）有」
    、「（出來客廳，在什麼情形下他開始摸的？）我要準備回
    去了」、「（阿伯摸妳哪裡？）第一次摸那個胸部」、「（
    怎麼摸？妳那時候走出來，就一直走要回家了，然後他做什
    麼動作？）他就手伸進去摸」、「（是站著嗎？）對」、「
    （從哪裡伸？）衣服裡面」、「（衣服那個地方伸進去？）
    前面這邊」、「（妳那時候有沒有穿內衣？）有」、「（有
    穿胸罩嗎？）有，」、「（那他怎麼摸？）就伸進去」、「
    （有伸進去那裡？）胸部」、「（有伸進去胸罩裡面嗎？）
    有」、「（摸的怎麼摸？）用繞圈圈」、「（怎麼繞圈圈？
    手指繞圈圈還是整個繞圈圈？）手」、「（有摸一邊還是兩
    邊？）一邊。」等語（見訴字卷第23至25頁反面）；於本院
    審理時證稱：「（97年5、6月，有無在哪一天下午三點半到
    被告家？）有」「（印象中，有沒有哪一天有跟被告借洗手
    間？）有」、「（有沒有印象借完廁所後，被告有對妳做什
    麼事情？）有，我上完廁所後，我在廁所正準備穿褲子，被
    告就開始摸。」、「（被告為什麼會看到妳穿褲子？）當時
    沒有關門，因為很急著上廁所。」、「（沒有摸妳的胸部嗎
    ？）也有。」、「（被告摸妳胸部時，是怎麼摸？）從我衣
    服的前面，伸進去內衣裡面摸。」、「（被告摸妳的時候，
    妳的感覺是怎樣？）想要離開，但是他不要讓我離開。我當
    時想要回去了，但是他說沒有關係，讓他再摸一下。」、「
    （有無跟被告說什麼？）我說我要趕快離開了。」、「（一
    直跟被告這樣講嗎？）有。」、「（被告大概摸妳多久？）
    一小時。」等語（見訴字卷第119至121頁）。
  2.犯罪事實一(二)部分：
    證人甲女於警詢時證稱：「（那個阿伯除了摸妳胸部，還有
    摸妳哪裡？）大腿，還有尿尿的地方」、「因為那時候我在
    客廳裡，他就來」、「（妳去他家然後呢？）然後他開始摸
    了」、「（妳在他家的客廳看電視嗎？）嗯」、「（看電視
    之後呢？妳是坐著、站著、還是怎樣呢？）坐著」、「坐在
    客廳」、「（客廳的什麼？）椅子」、「（他的椅子是什麼
    樣的椅子？）是沙發」、「（坐在客廳的沙發，然後呢？）
    然後就開始摸了」、「（他怎麼摸？）伸進去裡面」、「（
    他是坐在妳旁邊，還是從後面這樣摸妳？）坐在旁邊」、「
    （然後呢？）他就手伸進去褲子裡」、「（以偵訊娃娃示範
    ，這是妳，他坐在妳旁邊，他怎麼摸？）就伸進去」、「（
    伸到小內褲裡面？）是」、「（手怎麼摸？）就這樣，用中
    指，插進尿尿」、「（有沒有插進去？）有」、「（那除了
    摸尿尿的地方還摸哪裡？）大腿」、「（妳那時候是穿長褲
    還是裙子）長褲」、「（那他摸到大腿的時候，是隔著妳的
    褲子摸嗎？）對」、「先摸大腿，然後再摸尿尿的地方」、
    「（他這樣摸妳，妳就坐著不動哦？還是妳有沒有）有拒絕
    」、「（妳怎樣拒絕？）就用手把他的手甩開」、「..我手
    一直推他，他就一直摸」等語（見訴字卷第26頁反面至29頁
    、80頁）；復於本院審理時證稱：「（97年5月到6月中間，
    還有沒有去過被告家裡？）有。」、「（摸完胸部之後，第
    二次去被告家，他有無做什麼事情？）他就用手摸我的下面
    。」、「（下面是指？）陰道。」、「（那天是在什麼地方
    摸妳的陰道？客廳，當時我坐在他的客廳看電視，摸小狗。
    」、「（當時被告如何過來？）他就一直靠過來，跟我一起
    看電視。」、「（當時如何摸妳的陰道？）被告就從我褲子
    的拉鍊拉開，伸手進去摸。」、「（妳不是有穿內褲？怎麼
    摸？）他的手從內褲的旁邊摸進去。」、「（被告的手從內
    褲伸進去後，是在外面摸？還是手指有伸進妳尿尿的地方裡
    面去？）對，尿尿。從褲子裡面到尿尿的地方伸進去。」、
    「（手指還是什麼？）手指伸進去。」、「（當時妳怎麼辦
    ？是覺得不喜歡這樣要走了？還是沒有關係？）我有拒絕他
    ，說不要再摸了。」、「（除了講話之外，有沒有其他動作
    表示妳的不願意？）沒有。我只有跟他講我不要。」、「（
    聽到妳說不要，他怎麼反應？）他繼續摸。」、「（被告大
    概摸了多久才讓妳離開？）不曉得。」等語（見訴字卷第12
    1至123頁）。
  3.犯罪事實一(三)部分：
    證人甲女於警詢時證稱：「（那妳還記得最後一次妳去阿伯
    家，然後他摸妳尿尿的地方是什麼時候嗎？）也是在下午」
    、「（也是星期六下午？）對」、「（妳最後一次應該也是
    10月份去阿伯家吧，是嗎？之前還有沒有去找阿伯？）有」
    、「（哪一天？）24號」、「（那一天有找到阿伯嗎？）有
    」、「（那一次是妳自己去嗎？）對」、「（也是下午嗎？
    ）對」、「（那天的情形是怎麼樣，妳去找阿伯，然後作什
    麼事？）他拿冰給我吃」、「（然後呢？）他就開始摸了」
    、「（吃完才摸還是邊吃邊摸？）邊吃邊摸」、「（也是在
    客廳吃嗎？）對」、「（那他摸妳哪裡？）尿尿的地方。」
    、「（尿尿的地方還有呢？）沒有」、「（只有尿尿的地方
    ，也是有伸進去嗎？）有。」、「伸進去褲子裡」等語（見
    訴字卷第37頁反面至39頁），復於本院審理時證稱：「（問
    妳最後一次98年10月24日這一天下午三點半，有無到過被告
    家？）有。」、「（為什麼跟檢察官說，這天到被告家，被
    告也有摸妳尿尿的地方？）不記得。」、「（請求鈞院提示
    被害人98年11月14日製作之警詢筆錄（警卷p8-10），為什
    麼表示最後一次去被告家時，他有拿冰棒給妳吃，而且也把
    手伸到妳尿尿的地方，後來還給妳五百元，是否有這件事？
    ）有，有記起來了。」、「（當時被告是怎麼樣摸妳？妳是
    坐著還是站著？）我是坐在客廳沙發。我那天穿褲子，他把
    我褲子拉鍊拉下來，然後伸進去摸我尿尿的地方。」、「（
    這一天，妳是否還是覺得不喜歡？）不喜歡。」、「（有沒
    有跟被告講？）有，我就說我不喜歡這樣摸，不要摸我。」
    、「（有沒有其他動作？）就推他的手。」、「（被告看到
    妳不願意之後，他有怎麼樣的反應？）還是一樣繼續摸。」
    、「（被告持續摸了多久？）不記得。」等語（見訴字卷第
    123至125頁）。
  (二)又告訴人甲女於98年11月14日警詢時手繪之被告住處1樓擺
    設略圖，就廚房、廁所、沙發、客廳桌、門、電視、電視旁
    櫥櫃、門之相對位置，經核均與繪製完成後，警方至被告住
    處所攝之照片所示情景相吻合，此有甲女手繪圖、警方所製
    住處擺設平面圖各1 紙、照片10張附卷可稽〈警卷第10頁、
    高雄地檢98年度偵字第36533號卷（下稱偵卷）第18至23頁
    〉，足以佐證甲女證述其多次進出被告住處，曾借用廁所、
    坐在客廳內看電視，及在客廳沙發上遭被告性侵害等情節。
  (三)本案之查獲經過，1.高雄市政府社會局家庭暴力及性侵害防
    治中心個案摘要表係記載：甲女於98年10月27日被通報家暴
    被害人，高雄市政府社會局派員處理過程中，甲女向社工表
    示去被告家看小狗時，被告有摸她，社工始帶同被害人報警
    製作筆錄（存放於本院證件存置袋）；2.證人即甲女之祖母
    於警詢時則證述：甲女老師打電話跟她爸爸說她被同學打還
    有一些其他的事情，她爸爸希望我去瞭解一下我才知道有這
    件事等語（見警卷第13頁）；於偵訊時證稱：這件事也是社
    工調查出來的等語（見偵卷第28頁），3.另甲女在心理衡鑑
    時，則表示：會把事情說出來是因為高中時老師出一些題目
    問他們，她就寫出來了，老師說這叫做性侵害，甲女之祖母
    陪同心理衡鑑時，亦陳稱本次案件是由學校老師通知才知曉
    等語（見凱旋醫院鑑定報告，訴字卷第234、235頁），雖有
    明顯歧異，然不論係經學校老師或社工發現，均可見甲女係
    經他人介入，在偶然之情境下說出此事，且從未報警，復徵
    諸證人即甲女祖母於偵訊時證述：「（她有提起說有去別人
    家看狗？）有，她去看小狗，但是沒有提到其他的事情」、
    「（被害人如何對你說？）她是說有人對她不正常的動作，
    但是沒有跟我說細節」等語（見偵卷第28頁）；證人甲女於
    本院審理時亦證稱：沒有跟祖母、爸爸、同學講過有人摸我
    胸部跟尿尿的地方的事情等語（見訴字卷第137、138、141
    至142 頁），暨未見告訴人及其家人對被告請求損害賠償，
    僅曾經本院詢問而同意移付調解，有本院刑事案件移付調解
    簡要紀錄在卷可查〈見本院99年度審訴字第600 號卷（下稱
    審訴卷）第18頁〉，足認甲女並無為挾怨報復或以刑逼民、
    故為構陷被告之動機及舉措。
  (四)此外，甲女之處女膜4 點鐘方向有陳舊性傷口一情，亦有長
    庚醫療財團法人高雄長庚紀念醫院出具之受理疑似性侵害事
    件驗傷診斷書1 紙在卷可按（見偵卷證物袋），並經證人即
    製作該驗傷診斷書之醫師胡菁芬於偵訊時證稱：在4 點鐘方
    向有一個傷口，但不確定是性行為造成的，但可以確定4 點
    鐘方向有一個傷口，甲女的處女膜不完整等語（見偵卷第5
    頁），衡諸處女膜位在雙腳閉合處，受內褲、外褲之包覆，
    不易因外在碰觸受傷，輔以證人甲女於本院審理時證稱：「
    （妳平常騎腳踏車時，妳會不會覺得騎很久的時候尿尿的地
    方會痛？）沒有」等語（見訴字卷第141頁），可見甲女並
    無因意外而致處女膜破裂，復徵諸甲女係未婚，於心理衡鑑
    時表示無異性交往經驗（見凱旋醫院鑑定報告，訴字卷第23
    4頁），證人即甲女祖母於偵訊時亦證稱：甲女沒有跟別人
    有性行為等語（見偵卷第28頁），足認甲女之處女膜不完整
    ，亦非源於與他人之性經驗，再佐以證人甲女於本院審理時
    證述：被告摸我尿尿的地方會痛等語（見訴字卷第140頁）
    ，可推知甲女之處女膜之所以有陳舊性傷口，係外力故意造
    成，而此亦與甲女證稱被告以手指插入其陰道之情節吻合，
    益證被告確有對甲女為強制性交行為。
  (五)證人甲女於警詢、本院審理時證稱被告會在撫摸其胸部、下
    體後給予甲女100至1000元不等之現金，甲女會以之購買文
    具、卡片、漫畫、零食等生活用品等語（見訴字卷第25頁反
    面、31、39至40頁、121、123、132、134頁），核與證人即
    甲女祖母於警詢時證稱：很少會給甲女零用錢，有的話就給
    她20至100的零用錢，我曾看過她拿很多玩具貼紙，我問她
    怎麼有錢買，她回我說是人送給她的等語（見警卷第13頁反
    面），即甲女有不明之人贈與金錢得以購買物品一情恰相符
    合，參以被告於警詢、本院審理時皆供稱甲女曾開口向其要
    錢（見警卷第5頁、訴字卷第16頁），衡情，若非被告曾多
    次贈與甲女金錢，甲女豈有無故向非親非故之被告索求金錢
    之理？而被告若無對甲女性侵，又何以多次給予僅至其住處
    逗弄小狗之甲女金錢？足證被告確有對甲女為上述強制猥褻
    、性交之情事。
  (六)再觀諸證人甲女於警詢證稱：「（妳有沒有看過阿伯的小鳥
    ？）有」、「（那是在什麼情形下？）那一次去，去他的客
    廳」、「（然後他已經有先摸你尿尿的地方了嗎？）有」、
    「（他怎麼給妳看？她有沒有先說什麼話？）沒有」、「（
    然後？）然後他就拉鍊拉下去」、「（他穿長褲還是短褲？
    ）長褲」、「（然後把拉鍊拉下去，然後呢？）就把他的雞
    雞露出來」、「他裡面沒有穿」、「（他裡面沒有穿，他只
    有穿一件褲子哦？）對」、「（然後拉下來裡面就光光的？
    ）對」、「然後他就拿出來給我」、「（妳說他只有穿這個
    褲子，裡面都沒有穿？）對」、「（妳有看到嗎？）有」、
    「（有看到什麼東西？阿伯那裡怎麼樣？）硬硬的」、「（
    妳怎麼知道他硬硬的？）看到那裡立起來」、「（他用手哦
    ？他是用手摸它讓它立起來，還是它本來就立起來？）用手
    摸它」、「（他怎麼摸？他自己摸嗎？）對」等語（見訴字
    卷第32頁反面至34頁反面），於本院審理時亦證稱：「（妳
    去被告家裡面的這幾次，有沒有曾經看到被告有把他自己的
    褲子脫下來？）有」、「（他是在哪裡脫褲子的？）客廳」
    、「（他是整個褲子脫下來，還是只有把拉鍊拉下來？）拉
    鍊拉下來」、「（妳有沒有看到被告的小鳥？）有」、「他
    有拿出來」、「（他拿出來的時候，你感覺是軟軟的還是硬
    硬的？）硬硬的」、「（他在把褲子拉鍊拉下來之前，他有
    沒有對妳做任何的行為？）就用手摸褲子的裡面」、「（是
    摸妳的還是被告的？）我的」等語（見訴字卷第138至139頁
    ），前後就其曾在被告對其撫摸下體後，見被告自行將褲子
    脫下自慰，而致其生殖器勃起等情，證述一致、具體、明確
    ，且其警詢時所述被告當時未著內褲一節，更與被告於偵訊
    時自陳：「（那請問你平常在家裡有穿內褲的習慣嗎？在家
    裡）沒有」、「（在家裡沒有穿內褲喔。）內衣是有」、「
    （阿沒有在穿內褲）沒有，一件長褲」、「（就穿長褲這樣
    子）恩」、「（阿沒有在穿內褲？）身體不好，不能常穿」
    、「（那外出呢？你現在）外出我會穿的整齊」之在家不穿
    內褲此一習慣吻合（見訴字卷第17頁本院勘驗筆錄），考量
    在家是否穿著內褲乃涉及個人之高度隱私，除同住之家人外
    ，一般人委實難以得知，就此而論，甲女既僅不時至被告住
    處逗弄小狗，倘非被告確曾在甲女面前脫褲自慰，甲女焉能
    如此精確地陳述？足徵甲女所述為真。至被告於同次偵訊固
    又改稱：在家裡有穿內褲，係誤會檢察官之問題，方陳述在
    家不著內褲云云（見偵卷第18頁），然觀其前述偵訊內容，
    檢察官係多次、反覆向其確認是否在家不穿內褲，語意清楚
    ，被告之回答亦切題，甚且能陳述不著內褲之原因，及比對
    外出之異同，顯然無誤會錯答之情形，自足為本院認定事實
    之基礎。
  (七)犯罪事實一(一)部分，證人甲女於本院審理時固證述被告除撫
    摸其胸部外，另有撫摸其褲子裡面等語（見訴字卷第120頁
    ），惟與其警詢之證述不符，衡諸甲女於警詢時乃明確證述
    ：第一次摸胸部等語（見訴字卷第24頁），又其在警詢中之
    陳述，距案發時間最近，記憶應較為鮮明，且該次詢問乃本
    案首次之司法程序詢問，應有較高意願仔細回憶並翔實說出
    相關經過，並本於罪證有疑利於被告之原則，認甲女警詢之
    證述較為可採，即被告該次僅有以手撫摸甲女胸部。
  (八)犯罪事實一(三)部分，證人甲女經本院要求以偵訊娃娃模擬當
    時情形，雖表示當時被告僅有用手摸胸部，沒有伸進褲子裡
    （見訴字卷第140頁），然證人甲女迭於警詢及本院審理初
    始皆證述被告該次有以手指插入其陰道，業如前述，其係經
    檢察官、辯護人交互詰問多時、交叉詰問上述3 次性侵害情
    形後，始於偵訊娃娃模擬時改稱僅撫摸胸部，考量證人歷經
    長時且複雜之詰問，其本身係輕度智障之人，回答問題有時
    會時序混淆（此部分詳如後述），加以其警詢之證述具有特
    別可信性，已敘明如前，堪認其警詢及本院審理初始之證述
    可信性較高，即被告該次確有以手指插入甲女陰道。
  (九)甲女因智能不足，經鑑定為輕度智能障礙，並領有身心障礙
    手冊，又被害人經送凱旋醫院心理衡鑑結果，顯示其整體智
    力功能落在輕度智能不足之程度，對環境中事物細節的覺察
    能力、二度空間視覺分析與結構能力較為薄弱、日常生活及
    社會職業適應功能較其智力功能程度更差，對問話多能切題
    回答，但有時會出現時序混淆的情形，其將測驗日期100年
    11月28日填寫為100年9月28日等情，有其身心障礙手冊影本
    、身心障礙鑑定表、凱旋醫院出具之鑑定報告在卷可參（見
    偵卷、審訴卷證物袋內、訴字卷第237至238、239頁），此
    部分事實堪以認定。而就其是否有創傷後壓力症候群一節，
    該醫院出具之鑑定報告固謂：未發現案主目前有明顯創傷後
    壓力症候群等語（見訴字卷第240頁），然同份鑑定報告亦
    載明：曾遭受性侵害之被害人，依其不同的經歷、被害的種
    類、嚴重度或被害人人格的不同而可能產生不同的反應，依
    據資料及檢查結果未發現案主目前有明顯創傷後壓力症候群
    ，但因案主認知能力受限，其創傷後壓力疾患（PTSD）的症
    狀表現自然受限。由於案主認知功能不佳，對文字語意的理
    解能力薄弱，故無法透過自陳量表來評估案主的創傷程度，
    但會談資料中案主表示國三暑假會有作夢夢到自己被摸的情
    形，但現在不會了，推估案主先前有創傷感，但目前處於緩
    解中等語（見訴字卷第240、238頁），可見被害人之所以未
    有明顯創傷後壓力症候群，要與其認知能力受限、時間經過
    創傷緩解、及其無法完成自陳量表等因素攸關，尚不得逕謂
    甲女並無創傷後疾患。加以被害人於會談中亦表示會夢到被
    摸，且其夢見被摸之時間即國三暑假，經推算即為98年間，
    核與本案發生時間相符，更合於證人即甲女祖母於偵訊時證
    稱：「（被害人會常常作惡夢？）她有時會說會怕，但是我
    不曉得她是怕什麼」等語（見偵卷第28頁），是被害人確有
    創傷後反應，此一鑑定結果對被害人確有遭受性侵害之認定
    ，不生影響。
  (十)辯護意旨固以：甲女警詢、本院審理時之證述內容，就被告
    每次給付之金額、前往被告住處之時間僅每週六或每週六、
    日皆有、第一次性侵害係在被告住處廁所或客廳，係第二次
    到被告家或第三次到被告家遭被告撫摸下體等節，前後所述
    相互矛盾或歧異，不足採信為辯，然按證人係在訴訟上陳述
    自己觀察事實之第三人，即以其自己所體驗之事實提供為認
    定事實之供述證據，具有證據能力。惟一般人對於事物之注
    意及觀察，有其能力上之限制，未必如攝影機般，可以「打
    開」眼睛記錄整個事件經過，然後於法庭上「倒帶」其記錄
    過程。而證人之注意及觀察，往往未慮及將被應用於訴訟上
    ，更受到當時的光線、距離、持續的時間、證人觀察的角度
    ，以及證人當時的精神狀態、注意力、事件的突發性、承受
    的心理壓力等等因素所影響，而無法完整記錄每一細節及全
    貌。且人類之記憶，常隨著時間之逝去而逐漸磨損，記憶之
    線索常會改變，自難期證人能將過往事物之原貌完整呈現。
    故證人之陳述有部分前後不符，或相互間有所歧異時，究竟
    何者為可採，法院仍應本其自由心證，依據經驗法則及論理
    法則，參酌其他補強證據予以綜合判斷，且應就證人之觀察
    力、記憶力及陳述力綜合審酌，以判斷其陳述之真偽，非謂
    一有不符或矛盾，即認其全部均為不可採信（最高法院94年
    度台上字第2248號判決意旨參照），一般正常人之記憶線索
    尚且如此，更遑論證人甲女乃輕度智能障礙之人，智識、記
    憶、思考、應變等能力均未如常人，復有時序混淆、對環境
    中事物細節覺察能力、二度空間視覺分析與結構能力薄弱之
    情形，是關於性侵之確切時間、第幾次至被告住處、係甫如
    廁完畢就開始摸，或是走出廁所至客廳才被摸、被告各次事
    後給予多少金額現金等性侵細節或時間順序，實無從苛求其
    於距案發近3年之本院審理中得以證述無誤、不致混淆，而
    證人甲女就其分別曾在向被告借廁所、在被告住處看電視、
    在被告住處吃冰之日，遭被告撫摸胸部或撫摸大腿、以手指
    插入陰道之經過，業於警詢及本院審理時證述綦詳，且確有
    特別可信之情況，俱如前述，是其就被告每次給付之金額、
    前往被告住處之時間、第一次性侵害係在被告住處廁所或客
    廳，係第二次到被告家或第三次到被告家遭被告撫摸下體等
    節，所述縱有與事實不符或不一致，實係受限於輕度智能障
    礙、時序混淆、空間概念不足所致，不影響其就性侵核心事
    實陳述之一致性，自不得執此而謂證人甲女之證詞不足採信
    。
  (十一)辯護意旨又以：被告住家在馬路旁，鐵捲門於日間大都開啟
    ，任何人在屋內呼叫均可引起他人注意，廁所與屋後巷道相
    鄰，又被告與配偶、女兒同住，而依告訴人所述，其並未與
    被告聯絡前來，是告訴人至被告住處時，被告家中即使沒有
    其他家人，亦可能隨時返家而發現，故依被告之住家環境，
    不可能發生甲女所述性侵害情事云云，然被告住處除鐵捲門
    外，從車庫通往客廳之間另有一道門，此觀警員所攝被告住
    處照片即知（見偵卷第18頁），可知被告住處之鐵捲門縱使
    開啟，仍可藉由關閉該扇通往客廳之門，而隔絕外界窺見，
    保有住宅內之隱密性，此由證人甲女於本院審理時亦證稱：
    「（你進來被告家之後，被告有沒有把大門關起來？）有」
    等語（見訴字卷第135頁）益可得證，是被告在客廳對甲女
    為上述性侵害而不被發現，並非不可能之事；另被告當時雖
    與配偶、女兒同住，然依證人甲女警詢、本院審理之證述，
    其均係在週六下午前去，且均未曾看到被告家人（見訴字卷
    第30、140頁），則此週六下午之特定時段，被告之配偶、
    女兒因工作或其他事由，皆固定外出獨留被告在家，並非難
    以想見或絕不可能發生之事，是辯護人此一質疑，仍不足以
    動搖證人甲女證述之憑信性。
  (十二)甲女為輕度智能障礙之人，業如前述，公訴意旨雖認被告對
    於甲女為輕度智能障礙之人有所認識，惟為被告所否認，而
    稽以甲女經心理衡鑑結果，認其一般溝通無障礙，定向感正
    常，記憶力尚可，理解判斷能力尚可，抽象思考能力較薄弱
    ，視其外在行為可發現其發音容易有含混不清情形，對話多
    能切題但有時會有時序混淆的情形，且輕度智能障礙之人無
    特殊外貌特徵，有鑑定報告在卷足憑（見訴字卷第239頁）
    ，足認甲女在一般溝通、外貌特徵上並未與常人明顯有異，
    衡之被告僅甲女週六至其住處逗弄小狗時方與甲女接觸，以
    其與甲女無深入交往、接觸時間有限之情狀，尚難遽認被告
    對於甲女為輕度智能障礙一事明知或可得預見，自不得為不
    利於被告之認定。
  (十三)綜上所述，本案事證明確，被告違反甲女之意願，對甲女分
    別為撫摸胸部、撫摸大腿及以手指插入陰道、以手指插入陰
    道等3 次犯行均堪認定。
二、論罪科刑：
  (一)所犯罪名：
  1.按刑法強制性交罪所指之「強暴」，係以不法暴力或腕力壓
    制被害人或排除其抵抗之謂；又刑法第224 條之罪，係以對
    於男女以強暴、脅迫、恐嚇、催眠術或其他違反其意願之方
    法，而為猥褻之行為者，為構成要件（同法第224 條之1 之
    加重規定，亦同）。所謂「其他違反其意願之方法」，係指
    該條所列舉之強暴、脅迫、恐嚇、催眠術以外，其他一切違
    反被害人意願之方法而言。其違反意願之程度，並不以類似
    於所列舉之強暴、脅迫、恐嚇、催眠術等相當之其他強制方
    法，足以壓抑被害人之性自主決定權為必要，祇要達於妨害
    被害人之意思自由者，即合於「違反其意願」之要件（最高
    法院99年度台上字第1594號、97年度台上字第4831號判決意
    旨可資參照）。又非基於正當目的，以性器以外之其他身體
    部位進入他人之性器之行為，屬性交行為，刑法第10條第5
    項第2 款定有明文。
  2.查被告為犯罪事實一(一)(二)(三)之犯行時，甲女均有明確以口頭
    甚至推開之動作表示不願意，然被告明知於此，仍違反甲女
    意願未停手而繼續撫摸或以手指插入甲女陰道，已如前述，
    其雖未使用強暴、脅迫、恐嚇之強制手段為之，惟已妨害甲
    女性自主意思甚明，而該當刑法第221條強制性交罪、第224
    條強制猥褻罪之「強制」要件。
  3.按兒童及少年福利法之成年人故意對少年犯罪之規定，係對
    被害人為少年之特殊要件予以加重處罰，乃就犯罪類型變更
    之個別犯罪行為予以加重，屬刑法分則加重之性質，成為另
    一獨立之罪名（最高法院92年第1次刑事庭會議決議參照）
    ，又被告行為後，兒童及少年福利法已於100年11月30日總
    統公布更名為兒童及少年福利與權益保障法，並於同年12月
    2日生效，原第70條第1項「成年人教唆、幫助或利用兒童及
    少年犯罪或與之共同實施犯罪或故意對其犯罪者，加重其刑
    至二分之一。但各該罪就被害人係兒童及少年已定有特別處
    罰規定者，從其規定。」之規定，移列於兒童及少年福利與
    權益保障法第112條第1項，上開法律之更名與法條之移列，
    無關乎要件內容之不同或處罰之輕重，自無有利或不利於行
    為人可言，非屬刑法第2 條所指之法律有變更，自毋庸為新
    舊法之比較，而應依一般法律適用原則，適用裁判時法即兒
    童及少年福利與權益保障法第112條第1項之規定（最高法院
    95年11月7日95年度第21次刑事庭會議決議參照）。
  4.查被告行為時已成年人，而告訴人甲女係82年12月○日出生
    ，當時乃14歲、15歲，就讀國中二、三年級之少女，有渠等
    之年籍資料在卷可稽（見偵卷證物袋真實姓名代號對照表）
    ，而參諸被告於本院審理時供稱：「（從被害人外型來看是
    否是像國中、高中或大學的小孩？）16、17、18歲」、「（
    看起來已經滿18歲？）沒特別去注意」、「（被害人是否看
    起來像滿20歲的成年人？）沒有那麼大」等語（見訴字卷第
    253頁），足見其對於甲女為未滿18歲之少女已有預見，故
    核其如犯罪事實一(一)所為，係犯兒童及少年福利與權益保障
    法第112條第1項前段、刑法第224條之成年人故意對少年犯
    強制猥褻罪；其如犯罪事實一(二)(三)所為，則均係犯少年福利
    與權益保障法第112條第1項前段、刑法第221條第1項之成年
    人故意對少年犯強制性交罪。被告對甲女為強制性交前（以
    手指插入陰道），違反甲女意願所為強制猥褻行為（撫摸大
    腿），為強制性交所吸收，不另論罪。被告客觀上雖係對有
    輕度智障之甲女為強制猥褻、強制性交行為，惟因無證據證
    明其主觀上明知或可得而知甲女為輕度智障之人，自無從成
    立刑法第224條之1、第222條之對心智缺陷之人犯強制猥褻
    及強制性交罪，公訴意旨就犯罪事實一、(一)(二)(三)分別以同法
    第224條之1對心智缺陷之人犯強制猥褻罪、同法第222條第1
    項第3款之對心智缺陷之人犯強制性交罪、同法第224條之1
    對心智缺陷之人犯強制猥褻罪論處，容有誤會，惟因社會基
    本事實同一，爰依法變更起訴法條。被告為成年人而故意對
    少年犯強制猥褻罪及強制性交罪，且該2 罪並未就被害人少
    年定有特別處罰規定，自應依兒童及少年福利與權益保障法
    第112條第1項前段規定，均加重其刑。
  (二)爰審酌被告身為長輩，可預見甲女為未滿18歲之少女，智識
    、身心發展均尚未成熟，竟為逞一己私慾，違反甲女意願對
    甲女為強制猥褻、強制性交，次數多達3次，戕害其身心健
    全發展，犯罪所生危害非輕，此由甲女心理衡鑑時陳述：國
    三時常會作夢夢到被摸即可得見，所為至屬不該，且犯後飾
    詞否認，迄未賠償甲女及其家人之損失，態度不佳，惟念被
    告現年71歲，年事已高，前無任何犯罪紀錄，有臺灣高等法
    院被告前案紀錄表在卷可查等一切情狀，爰分別量處如主文
    所示之刑，並合併定其應執行之刑，以資儆懲。
據上論斷，應依刑事訴訟法第299條第1項前段、第300 條、兒童
及少年福利與權益保障法第112條第1項前段、刑法第11條前段、
第221條第1項、第224條、第51條第5款，判決如主文。
本案經檢察官黃世勳到庭執行職務。
中    華    民    國   100    年    12    月    29    日
                  刑事第十三庭審判長法  官  黃蕙芳
                                    法  官  陳采葳
                                    法  官  陳筱雯
以上正本證明與原本無異。
如不服本判決應於收受送達後10日內向本院提出上訴書狀，並應
敘述具體理由；如未敘述上訴理由者，應於上訴期間屆滿後20日
內向本院補提理由書（均須按他造當事人之人數附繕本）「切勿
逕送上級法院」。
中    華    民    國   100    年    12    月    29    日
                                    書記官  陳建琪

附錄本案論罪科刑法條：
兒童及少年福利與權益保障法第112條第1項 
成年人教唆、幫助或利用兒童及少年犯罪或與之共同實施犯罪或
故意對其犯罪者，加重其刑至二分之一。但各該罪就被害人係兒
童及少年已定有特別處罰規定者，從其規定。
 
刑法第221條第1項
對於男女以強暴、脅迫、恐嚇、催眠術或其他違反其意願之方法
而為性交者，處 3 年以上 10 年以下有期徒刑。

刑法第224 條
中華民國刑法第224條
對於男女以強暴、脅迫、恐嚇、催眠術或其他違反其意願之方法
，而為猥褻之行為者，處 6 月以上 5 年以下有期徒刑。